【裁判字號】    89,上訴,824
【裁判日期】    890811
【裁判案由】    妨害自由
【裁判全文】
臺灣高等法院高雄分院刑事判決                    八十九年度上訴字第八二四號
    上  訴  人
    即  被  告  戊○○
    上  訴  人
    即  被  告  丁○○
    上  訴  人
    即  被  告  己○○
    上  訴  人
    即  被  告  甲○○
右上訴人因妨害自由案件，不服臺灣高雄地方法院八十八年度易字第一五一六號，中
華民國八十九年五月十日第一審判決（起訴案號：臺灣屏東地方法院檢察署八十八年
度偵字第六八四二號）提起上訴，本院判決如左：
    主  文
上訴駁回。
丁○○、己○○均緩刑貳年。
    事  實
一、甲○○曾因違反戡亂時期肅清煙毒條例案件，經法院於八十三年一月十九日判處
    有期徒刑三年一月確定，經通緝後始於八十七年一月二十二日開始執行，指揮書
    執日期為九十年二月十九日，而於八十八年四月三日假釋出監，現仍假釋中。緣
    戊○○因乙○○積欠其債務新台幣二百多萬元避不見面，而得知乙○○將於八十
    八年十月十一日下午至台灣屏東地方法院（下稱屏東地院）開庭，乃於八十八年
    十月十一日下午邀集丁○○、己○○、甲○○共同自高雄駕駛小客車至屏東地院
    ，於同（十一）日下午三時許，在屏東地院側門附近，目睹乙○○及其父親丙○○在該處，戊○○、丁○○、己○○、甲○○竟基於妨害自由之犯意聯絡，由己○○以手壓著乙○○的頭，戊○○與甲○○在乙○○左右挾持乙○○，而丁○○
    前導，欲將乙○○強押上渠等所駛自小客車內，載往他處逼討債務，乙○○則拒
    絕上車，而於彼等正欲將乙○○強推入小客車拉扯之際，經警當場查獲而未得逞
    。
二、案經乙○○、丙○○訴由屏東縣警察局屏東分局報請臺灣屏東地方法院檢察署檢
    察官偵查起訴。
    理  由
一、訊據上訴人即被告戊○○、丁○○、己○○及甲○○均否認有強押乙○○上車之
    犯行，被告戊○○辯稱：伊只用手搭乙○○肩膀，並叫他跟伊到咖啡廳談還錢之
    事，乙○○就跟伊走；被告丁○○辯稱：伊等到法院前均有下車，戊○○去拉乙○○過來，伊未碰觸乙○○；被告己○○辯稱：伊到達法院前雖有下車，但警員
    來時，伊正要去小便；被告甲○○辯稱：戊○○去拉乙○○過來，到車旁己○○
    去拉乙○○，不知他們在說什麼，伊站在車子右前方云云。惟查右揭事實業據告
    訴人乙○○於原審審理中指訴明確謂：「因賭債糾紛．．．己○○壓著我的頭，
    戊○○與甲○○拉著我上車，丁○○在前面，我跟他們說要等我開庭才走，結果
    他們不要。」等語（見原審八十九年一月十七日審理筆錄），另丙○○於原審審
    理時亦謂：「還沒有拉我，我看到我兒子被拉進去車子了，後來剛好警方及時到
    。」等語（見原審八十八年十二月二十三日審判筆錄），復經證人即本件查獲之
    警員施志霖、黃志成、廖天榮等三人在偵查中證述謂：當日我三人至屏東地檢署
    洽公，回停車場開車欲離去，見該六人在停車場附近大聲吵鬧，庭上四被告中，
    我可確認戊○○及另一人動手押乙○○，欲擠他入車後座，另二人則一人站車門
    旁，一人看住丙○○，我們見此情形，即上前處理，並通知建國派出所至現場處
    理（見偵查卷第二十九頁）。且衡諸常情，如被告等未用強迫手段，欲押乙○○
    上車，則乙○○當不至與彼等在停車場掙扎而大聲喧嘩，引起施志霖等員警之注
    意，進而當場制止並逮捕被告。再被告等至法院停車場欲押乙○○要錢，己為被
    告四人事先知情，足見其彼等先前己有謀議。而被告戊○○於本院中坦稱，伊有
    以手搭乙○○走了約二、三十公尺到車旁，並叫乙○○上我座車，打算以車載他
    到別處找個咖啡廳談還錢之事等語，足認被告等有意將被害人乙○○推上車並以
    車載至別處，控制其行動自由甚明，是被告等所辯未強押乙○○上車云云，顯非
    可取，事證己臻明確，被告等之犯行可堪認定。
二、核被告等所為均係犯刑法第三百零二條第三項、第一項之以非法方法，剝奪人之
    行動自由未遂罪。被告等已著手妨害自由之犯行但未得逞，為未遂犯，爰依法減
    輕其刑。被告四人間就上開犯行有犯意聯絡及行為分擔，均為共同正犯。
三、原審因而適用刑法第二十八條、第三百零二條第三項、第一項、第二十六條前段
    、罰金罰鍰提高標準條例第一條前段，並審酌被告等為求債權獲償，不循正當途
    逕，竟糾眾欲押人以遂行其目的，對被害人造成之恐懼及彼等犯後態度等情，各
    量處拘役四十日，以為懲儆。經核原判決認事用法均無違誤，量刑亦屬適當，被
    告上訴意旨，空言否認犯罪，指摘原判決不當，為無理由，應予駁回。查被告丁○○、己○○均未曾受有期徒刑之宣告，此有本院被告全國前案紀錄表在卷可查
    ，且渠倆並非本案之主導者，渠倆經此次偵審後，當知所警惕，應無再犯之虞，
    認所宣告之刑，以暫不執行為適當，因併宣告緩刑二年，以啟自新。至被告戊○○因係本案之主導者，被告甲○○有非行前科，本院不予考慮併宣告緩刑。
據上論斷，應依刑事訴訟法第三百六十八條、刑法第七十四條第一款，判決如主文。
本案經檢察官林炎昇到庭執行職務。
中    華    民    國     八十九     年       八       月     十一       日
                              臺灣高等法院高雄分院刑事第八庭
                                  審判長法官  郭雅美
                                        法官  張盛喜
              法官  莊飛宗
右正本證明與原本無異。
如不服本判決，應於判決送達後十日內向本院提出上訴狀，其未述理由者並應於提
出上訴狀後十日內向本院補提理由書（應附繕本)。
                                      書記官  張宗芳
中    華    民    國     八十九     年       八       月       十五     日
附錄：本判決論罪科刑法條全文
刑法第三百零二條：
私行拘禁或以其他非法方法，剝奪人之行動自由者，處五年以下有期徒刑、拘役或三
百元以下罰金。
因而致人於死者，處無期徒刑或七年以上有期徒刑，致重傷者，處三年以上十年以下
有期徒刑。
第一項之未遂犯罰之。
                                                                        Ｋ


司法院資訊處製作；財團法人民間司法改革基金會備份。
